臺灣士林地方法院刑事判決　　　　　　　　　　　　　九十一年度易字第一三四號
　　聲　請　人　臺灣士林地方法院檢察署檢察官
　　被　　　告　乙○○
右列被告因違反電子遊戲場業管理條例案件，經檢察官聲請簡易判決處刑（九十年度
偵字第四九八一號），本院內湖簡易庭（九十年度湖簡字第五○七號）認不得以簡易
判決處刑，移由本院改依通常程序審理並判決如左：
    主  文
乙○○違反未依電子遊戲場業管理條例規定辦理營利事業登記者，不得經營電子遊戲
場業之規定，處拘役拾日，如易科罰金以佰元折算壹日。緩刑貳年。
扣案之電子遊戲機具「保齡球彈珠台」貳台（含ＩＣ板貳塊）及新臺幣伍仟貳佰伍拾
元均沒收。
    事  實
一、乙○○明知未依電子遊戲場業管理條例規定辦理營利事業登記，不得經營設置電
    子遊戲機供不特定人益智娛樂之營利事業，竟仍自民國九十年五月一日起，未依
    規定辦理電子遊戲場業之營利事業登記，在臺北縣汐止市○○街一六九號一樓其
    所經營之「巧吉便利商店」（公司登記名稱為金巧吉有限公司）內，擺設娛樂類
    限制級電子遊戲機具「保齡球彈珠台」二台（含ＩＣ板二塊），供不特定人投幣
    把玩，而經營電子遊戲場業。迄至九十年五月三日晚間七時許，適有顧客陳建誠
    、沈偉明在「巧吉便利商店」內把玩前開電子遊戲機具「保齡球彈珠台」時，為
    警當場查獲，並扣得乙○○所有正在插電營業之電子遊戲機具「保齡球彈珠台」
    二台（含ＩＣ板二塊）及機台內之營業所得新臺幣（下同）五千二百五十元，而
    查悉上情。
二、案經臺北縣警察局汐止分局報告臺灣士林地方法院檢察署檢察官偵查並聲請簡易
    判決處刑。
      理  由
一、右揭犯罪事實，業據被告乙○○於本院審理時坦承不諱，核與證人即現場把玩上
    開彈珠台之陳建誠、沈偉明及查獲警員甲○○所證述之內容均屬相符，並有臺北
    縣警察局汐止分局社后派出所臨檢紀錄表、現場查獲照片、警員甲○○所繪之查
    獲現場圖、公司基本資料查詢及營利登記資料公示查詢等附卷可稽，復有被告乙
    ○○所有之電子遊戲機具「保齡球彈珠台」二台（含ＩＣ板二塊）及機具內之現
    金五千二百五十元扣案可資佐證。而前開扣案之「保齡球彈珠台」確屬電子遊戲
    場業管理條例第四條第一項所稱之電子遊戲機，且上開機種因其具有射倖性及有
    （轉）押注、得分等特性，故經濟部電子遊戲機評鑑委員會歷次會議均評鑑屬於
    娛樂類（限制級）機具等情，亦有經濟部商業司八十九年九月十八日經（八九）
    商七字第八九二一八六○三號函函釋在卷，是被告自白核與事實相符，應堪採信
    。本件事證明確，被告犯行洵堪認定，應依法論科。
二、按為管理電子遊戲場業，並維護社會安寧、善良風俗、公共安全及國民身心健康
    ，特制定本條例；未依本條例規定辦理營利事業登記者，不得經營電子遊戲場業
    ，電子遊戲場業管理條例第一條第一項、第十五條分別定有明文。又所謂「電子
    遊戲場業」，依該條例第三條之規定，係指設置電子遊戲機供不特定人益智娛樂
    之營利事業而言，此項立法解釋，雖未特別說明該營利事業是否以「專營」或「
    具有一定之規模」者為限，惟就法理而言，所謂「電子遊戲場業」應係指以經營
    電子遊戲場為業務者而言，而刑法上所謂業務，係以事實上執行業務者為標準，
    指以反覆同種類之行為為目的之社會的活動而言；執行此項業務，縱令欠缺形式
    上之條件，仍無礙於業務之性質。因此不論該事業是否「專營」電子遊戲場業，
    亦不問經營是否需達「一定之規模」，即使於原本所營事業外，兼營電子遊戲場
    業，或所經營之電子遊戲場不具相當之規模，亦無礙於電子遊戲場業管理條例相
    關規定之適用。否則，業主為逃避該條例之規範、處罰，儘可以「兼營」或「小
    規模」等經營方式為之，將出現管理及規範上之漏洞，反而無法有效達成立法之
    目的，亦與電子遊戲場業管理條例之立法意旨有違。參照經濟部八十九年九月十
    九日經八九商字第八九二一八一五八號函釋明指：「本條例第十五條規定之立法
    理由「為健全電子遊戲場之營業秩序，明定任何人未依本條例規定辦理營利事業
    登記者，不得經營電子遊戲場業」、「電子遊戲場業自不以專營或主要營業為設
    置電子遊戲機供不特定人娛樂之營利事業為限」。又該部八十九年六月三十日以
    經（八九）商字第八九○一八五三六號函復說明：為健全電子遊戲場之營業秩序
    ，該條例第十五條及第十六條明定任何人未依本條例規定辦理營利事業登記者，
    不得經營電子遊戲場業或就其營業場所供他人設置電子遊戲機營業。由上述中央
    主管機關函示意旨觀之，均可認定電子遊戲場業並不以「專營」為限（最高法院
    九十年度台非字第三五二號判決意旨可參）。從而，縱在原本經營其他事業之營
    業場所內，擺設電子遊戲機而兼營電子遊戲場業，不問其所設置之電子遊戲機數
    量多寡，仍須依該條例規定辦理營利事業登記後始得營業，否則即應依該條例第
    二十二條規定論罪。查被告乙○○既未依規定辦理營利事業登記，即在其經營之
    巧吉便利商店內擺設電子遊戲機具「保齡球彈珠台」二台供不特人投幣把玩，而
    實際經營電子遊戲場業，核其所為，係違反電子遊戲場業管理條例第十五條之規
    定，應依同條例第二十二條規定處斷。又被告未依規定辦理營利事業登記，即自
    九十年五月一日起至同年五月三日止，在上址擺設「保齡球彈球台」而經營電子
    遊戲場業，因其犯罪係屬經營業務性質，應僅成立一罪。爰審酌被告素行良好，
    尚無前科，為貪圖小利而擺設電子遊戲機供人把玩，惟其擺設台數僅有二台，且
    其經營時間甚短，獲利金額不多，所生危害尚輕，及其犯罪後坦承犯行，深知悔
    悟等一切情狀，量處如主文所示之刑，並諭知易科罰金之折算標準。另被告前未
    曾受有期徒刑以上刑之宣告，有臺灣高等法院檢察署刑案紀錄簡覆表、臺灣高等
    法院被告全國前案紀錄表各乙份在卷可稽，其因不諳法令，為貪圖小利致觸犯本
    案犯行，且被告有正當職業，經此罪刑之宣告後，應能知所警惕，信無再犯之虞
    ，本院認為前開對其宣告之刑，以暫不執行為適當，爰併宣告緩刑二年，以啟自
    新。末查，扣案之電子遊戲機具「保齡球彈珠台」二台（含ＩＣ板二塊）係供被
    告犯罪所用之物，而機台內查獲之現金五千二百五十元，則係被告因犯罪所得之
    財物，且均屬被告所有，業據被告供明在卷，自應依刑法第三十八條第一項第二
    款、第三款之規定，併予宣告沒收。
三、聲請簡易處刑意旨另以：被告乙○○係設在台北縣汐止市○○街一六九號一樓「
    金巧吉有限公司」（市招：巧吉便利商店）之負責人，經營各種菸酒雜貨禮品等
    買賣業務，竟自九十年五月一日起，在上址設置屬於娛樂類限制級電子遊戲機之
    保齡球彈珠台二台，供不特定之顧客把玩，而經營登記範圍以外之業務，因認被
    告此部分行為亦涉有違反公司法第十五條第一項之罪嫌，應依同條第三項規定處
    斷。惟按犯罪後之法律已廢止其刑罰者，法院應諭知免訴之判決，刑事訴訟法第
    三百零二條第四款定有明文，經查，本件被告乙○○於前揭行為後，公司法業經
    總統於九十年十一月十二日公布修正，已刪除該法第十五條第一項及同條第三項
    有關刑罰之規定，並於同年月十四日生效；是被告犯罪後，法律既已廢止其刑罰
    ，依照上開說明，被告此部分違反公司法之行為，原應為免訴之判決，惟因聲請
    簡易判決處刑意旨認此部分與前開有罪部分具有想像競合之裁判上一罪關係，爰
    不另為免訴之諭知，併此敘明。
據上論斷，應依刑事訴訟法第四百五十二條、第二百九十九條第一項前段，電子遊戲
場業管理條例第二十二條，刑法第十一條前段、第四十一條第一項前段、第七十四條
第一款、第三十八條第一項第二款、第三款，罰金罰鍰提高標準條例第二條，判決如
主文。
本案經檢察官曾淑華到庭執行職務
中      華      民      國      九十一    年      四      月    十九    日
                                      臺灣士林地方法院刑事第二庭
                                          法  官  陳  章  榮
右正本證明與原本無異。
如不服本判決，應於判決送達後十日內，向本院提出上訴狀。
                                          書記官  嚴  慧  萍
中      華      民      國    九十一    年      四      月    二十五    日
附錄本案論罪科刑法條全文：
電子遊戲場業管理條例第二十二條：
違反第十五條規定者，處行為人一年以下有期徒刑、拘役或科或併科新台幣五十萬元
以上二百五十萬元以下罰金。
